臺灣新北地方法院刑事判決
110年度審簡上字第32號
上  訴  人  臺灣新北地方檢察署檢察官
被      告  葉峻宇



上列上訴人因被告詐欺案件，不服本院中華民國110年8月16日所
為之110年度審簡字第309號第一審刑事簡易判決（起訴案號：11
0年度偵字第3312號），提起上訴，本院管轄第二審之合議庭判
決如下：
    主  文
上訴駁回。
    事實及理由
一、被告葉峻宇於審理期日經合法傳喚，無正當理由不到庭，爰
    依刑事訴訟法第371條規定，不待其陳述，由檢察官一造辯
    論而逕行判決，合先敘明。　　
二、本院合議庭審理結果，認原審判決之認事、用法均無不當，
    應予維持，是本案關於事實、證據及理由均引用第一審刑事
    簡易判決書之記載（如附件）。
三、檢察官循告訴人謝旻峰之請求提起上訴，其上訴意旨略以：
    被告於前案徒刑執行完畢後，竟再犯本件與前案相同類型之
    有期徒刑之罪，顯見被告對刑罰之反應力明顯薄弱，被告雖
    於原審與告訴人達成民事調解，卻對金額不大之賠償款項拒
    絕履約，足認被告惡性非輕，且被告於原審雖與告訴人達成
    和解，惟被告於約定還款日屆至時，一再以未發薪水為由，
    延未匯款履約賠償，告訴人迄今無法聯繫上被告，更未獲得
    分毫賠償，顯見被告於調解時表現出誠意滿滿之態度，只是
    為欺騙原審法院及告訴人，而獲得對其有利之量刑，請求撤
    銷原審判決，從重量刑等語。
四、經查：
㈠、按量刑之輕重，係事實審法院得依職權自由裁量之事項，茍
    已斟酌刑法第57條各款所列情狀而未逾越法定刑度，則不得
    遽指為違法；又關於刑之量定，係實體法上賦予法院得為自
    由裁量之事項，倘未逾越法律所規定之範圍，或濫用其權限
    ，即不得任意指為違法；又刑罰之量定屬法院自由裁量之職
    權行使，但仍應審酌刑法第57條所列各款事由及一切情狀，
    為酌量輕重之標準，並非漫無限制，在同一犯罪事實與情節
    ，如別無其他加重或減輕之原因，下級法院量定之刑，亦無
    過重或失輕之不當情形，則上級法院對於下級法院之職權行
    使，原則上應予尊重（最高法院72年台上字第6696號、75年
    台上7033號判例、85年度台上字第2446號判決參照）。
㈡、原審判決認被告所為，係犯刑法刑法第30條第1項前段、第33
    9條第1 項之幫助詐欺取財罪，並依刑法第47條第1項累犯之
    規定加重其刑，再依幫助犯之規定減輕其刑，且於具體量刑
    時審酌被告提供其所有之金融機構帳戶提款卡及密碼供他人
    詐欺取財，助長詐騙財產犯罪之風氣，且因其提供個人帳戶
    ，致使執法人員難以追查該詐騙集團成員之真實身分，增加
    告訴人尋求救濟之困難，並擾亂金融交易往來秩序，危害社
    會正常交易安全，行為應予非難，又衡酌被告於警詢、偵查
    及本院準備程序時均坦承犯行，並積極與告訴人達成和解（
    有本院110年度審易字第822號卷第53頁調解筆錄可佐），兼
    衡被告高中畢業之智識程度、勉持之家庭經濟狀況（見偵卷
    第9 頁）等一切情狀，量處被告拘役30日，並諭知易科罰金
    之折算標準，其量刑顯已詳酌刑法第57條各款所列情形，並
    具體說明量刑之理由，亦無逾法定刑度或濫用裁量權致違反
    比例原則之情形。縱與告訴人主觀上之期待有所落差，仍難
    指其量刑有何不當或違法，經與全案情狀綜合審酌後，認原
    審上揭量定之刑，均應屬妥適。至損害賠償部分，被告於原
    審判決前與告訴人達成調解，未實際賠償（見本院卷第53頁
    調解筆錄），原審判決於量刑時，亦僅審酌「達成和解」此
    部分，被告迄今雖未賠償，惟告訴人可循民事執行途徑請求
    救濟（調解已成立即已取得執行名義），尚非可逕此遽認原
    審量刑過輕，應予說明。從而，檢察官循告訴人請求之上訴
    意旨指摘原審量刑過，為無理由，應予駁回。
據上論斷，應依刑事訴訟法第455 條之1 第1 項、第3 項、第37
1條、第368 條、第373 條，判決如主文。
本案經檢察官李超偉提起公訴、檢察官高智美到庭執行職務。
中　　華　　民　　國　　111 　年　　2 　　月　　21　　日
            刑事第二十三庭  審判長法  官  劉安榕
　　　　　　　　　
                                  法  官  藍海凝
　　　　　　　　　　　　　　　　　　
                                  法  官  傅明華
上列正本證明與原本無異。
不得上訴。
                                  書記官　黃毓琪　　　　
中　　華　　民　　國　　111 　年　　2 　　月　　21　　日
【附件】 
臺灣新北地方法院刑事簡易判決　　　　110年度審簡字第309號
公　訴　人　臺灣新北地方檢察署檢察官
被　　　告　葉峻宇
上列被告因詐欺案件，經檢察官提起公訴（110年度偵字第 3312
號），經被告自白犯罪，本院合議庭裁定認宜以簡易判決處刑（
原受理案號：110年度審易字第822號），並判決如下：
    主    文
葉峻宇幫助犯詐欺取財罪，累犯，處拘役參拾日，如易科罰金，
以新臺幣壹仟元折算壹日。
    事實及理由
一、事實：
    葉峻宇明知將金融機構帳戶交予他人使用，可能因此供不法
    份子利用以使受害人將款項匯入後，再予提領使用，並預見
    可能因而幫助他人從事不法犯罪，竟仍基於幫助詐欺之未必
    故意，於民國109月9月間，在不詳地點，將其所申辦之中國
    信託銀行帳號000000000000號帳戶（下稱中國信託銀行帳戶
    ）之提款卡及密碼，交予真實姓名不詳之友人，而以此方式
    幫助詐欺集團向他人詐取財物。嗣該詐欺集團成員取得上開
    帳戶後，即與其所屬之詐欺集團成員共同意圖為自己不法之
    所有，基於詐欺取財之犯意聯絡，推由不詳成員，於109年9
    月初在線上遊戲天堂ONLINE網站中，佯以「酪梨牛奶」名義
    ，向謝旻峰誆稱願以新臺幣（下同）1萬5,000元之價格出售
    遊戲裝備1批云云，致謝旻峰因而陷於錯誤，依指示於109年
    9月4日14時39分許，匯款1萬5,000元至上開帳戶。嗣謝旻峰
    發覺有異報警處理，始查悉上情。
二、證據：
    前揭犯罪事實，業據被告葉峻宇於警詢、偵查及本院準備程
    序時自白不諱（偵查卷第10頁、第55頁至第57頁及本院卷附
    110年7月28日準備程序筆錄），核與證人即告訴人謝旻峰於
    警詢及偵查中指訴之情節相符（偵查卷第13頁、第14頁、第
    67頁），並有中國信託銀行帳戶開戶資料暨交易明細表、告
    訴人所提出其於網路銀行臺幣活存明細網頁擷圖資料各1 份
    附卷可稽（偵查卷第19頁、第45頁、第47頁）。足見被告上
    揭任意性之自白，核與事實相符，堪以採信。本件事證明確
    ，被告之犯行洵堪認定。
三、論罪科刑：
  ㈠按幫助犯之成立，主觀上行為人須有幫助故意，客觀上須有
    幫助行為，亦即需對於犯罪與正犯有共同之認識，而以幫助
    之意思，對於正犯資以助力，而未參與實施犯罪之行為者而
    言。本件被告提供上開金融帳戶之提款卡及密碼予不詳姓名
    年籍之成年人，作為實施詐欺取財之犯罪工具，其單純提供
    帳戶予人使用之行為，並不等同於向被害人施以欺罔之詐術
    行為，且亦無證據證明被告有參與詐欺取財犯行之構成要件
    行為，或與該不詳姓名、年籍之人有詐欺取財之犯意聯絡，
    是被告提供帳戶予人使用之行為，對於該不詳姓名年籍之人
    遂行詐欺取財之犯罪行為，資以助力。故核被告所為，係犯
    刑法第30條第1項前段、第339條第1 項之幫助詐欺取財罪。
    又被告幫助他人犯前開詐欺取財罪，依刑法第30條第2 項之
    規定，按正犯之刑減輕之。
  ㈡累犯，加重其刑（僅列最近一次合於累犯之前科）：
    查：被告前於106年間因詐欺案件，經臺灣臺中地方法院以1
    06年度中簡字第1009號判決判處有期徒刑2月確定，於107年
    8月1日易服社會勞動執行完畢，有臺灣高等法院被告前案紀
    錄表1份附卷可參。被告於有期徒刑執行完畢後，5年內故意
    再犯本件有期徒刑以上刑之罪，為累犯，再本院考量其前案
    構成累犯所為亦為詐欺罪，並經徒刑執行完畢，理應產生警
    惕作用，返回社會後應自我控管，不再觸犯有期徒刑以上之
    罪，然而被告卻故意再犯本件幫助詐欺之罪，足見被告有其
    特別惡性，且上開所載前罪之徒刑執行並無成效，其對於刑
    罰之反應力明顯薄弱，故認上開之罪，仍有必要依刑法第47
    條第1項之規定加重其刑。
  ㈢被告同時有前述加重及減輕之事由，應依法先加後減之。
  ㈣刑法第57條科刑的審酌：
    爰以行為人之責任為基礎，並審酌被告提供其所有之金融機
    構帳戶提款卡及密碼供他人詐欺取財，助長詐騙財產犯罪之
    風氣，且因其提供個人帳戶，致使執法人員難以追查該詐騙
    集團成員之真實身分，增加告訴人尋求救濟之困難，並擾亂
    金融交易往來秩序，危害社會正常交易安全，行為應予非難
    ；惟衡酌被告於警詢、偵查及本院準備程序時均坦承犯行，
    並積極與告訴人謝旻峰達成和解（有本院110年7月28日調解
    筆錄可佐），兼衡被告高中畢業之智識程度、勉持之家庭經
    濟狀況（見偵查卷第9 頁）等一切情狀，量處如主文所示之
    刑，並諭知易科罰金之折算標準。 
四、沒收：
    按共同正犯因相互間利用他人之行為，以遂行其犯意之實現
    ，本於責任共同之原則，有關沒收部分，對於共犯間供犯罪
    所用之物，自均應為沒收之諭知。惟幫助犯僅係對於犯罪構
    成要件以外行為為加工，並無共同犯罪之意思，自不適用該
    責任共同原則，對於正犯所有供犯罪所用之物或犯罪所得之
    物，亦為沒收之諭知（最高法院86年度台上字第6278號判決
    意旨參照）。且為契合個人責任原則及罪責相當原則，犯罪
    所得之物之沒收、追徵其價額或以財產抵償，應就實際分得
    之數為之。查：本件告訴人遭詐騙之金錢，為前開真實姓名
    年籍不詳成年人所屬詐欺集團成員犯罪所得，被告既為其幫
    助犯，自無責任共同原則之適用；再依全卷事證亦查無被告
    有因提供上開帳戶之提款卡及密碼而獲取犯罪所得，即無依
    據刑法沒收相關規定對之宣告沒收，或於全部或一部不能沒
    收或不宜執行沒收時，追徵其價額之問題，附此敘明。
五、依刑事訴訟法第449條第2項、第3項，刑法第339條第1 項、
    第30條第1項前段、第2項、第47條第1項、第41條第1項前段
    ，刑法施行法第1條之1第1項，逕以簡易判決處刑如主文。
六、如不服本判決，得自收受送達之翌日起20日內向本院提出上
    訴狀，上訴於本院第二審合議庭（須附繕本）。
本案經檢察官李超偉偵查起訴，由檢察官黃明絹到庭執行職務。
中    華    民    國    110    年    8    月    16    日
                  刑事第二十四庭  法  官  潘 長 生
上列正本證明與原本無異。
如不服本判決，應於送達後20日內敘明上訴理由，向本院提出上
訴狀，上訴於本院第二審合議庭 (應附繕本) 。其未敘述上訴理
由者，應於上訴期間屆滿後20日內向本院補提理由書「切勿逕送
上級法院」。
                                  書記官  許 雅 琪
中    華    民    國    110    年    8    月    16    日
附錄本案論罪科刑法條全文：
中華民國刑法第339條
（普通詐欺罪）
意圖為自己或第三人不法之所有，以詐術使人將本人或第三人之
物交付者，處5年以下有期徒刑、拘役或科或併科50 萬元以下罰
金。
以前項方法得財產上不法之利益或使第三人得之者，亦同。
前二項之未遂犯罰之。